【裁判字號】    92,上訴,2965
【裁判日期】    921008
【裁判案由】    偽造文書等
【裁判全文】
臺灣高等法院刑事判決                          九十二年度上訴字第二九六五號
    上  訴  人
    即  被  告  甲○○
    選任辯護人  葉大殷律師
                黃世芳律師
右上訴人，因偽造文書等案件，不服臺灣臺北地方法院，九十一年度易字第八九五號
，中華民國九十二年七月十八日第一審判決（起訴案號：臺灣臺北地方法院檢察署九
十一年偵字第九四二五號）提起上訴，本院判決如左：
    主  文
原判決撤銷。
甲○○行使偽造公文書，足以生損害於公眾及他人，處有期徒刑年。
    事  實
一、緣日本國日產自動車株式會社（以下簡稱日產株式會社）與我國裕隆汽車製造股
    份有限公司簽有技術合作契約，經常派遣技術及管理人員駐台工作，其間所有派
    遣駐台人員均依法應在我國繳納所得稅，由該會社吸收負責繳稅，故該會社關於
    派遣駐台人員之所得稅申報及繳納事宜，均委託其台北事務所職員甲○○為稅務
    代理人代為處理，其方式為甲○○將每位駐台人員每年應繳納之稅款數額概算後
    ，以傳真方式告知日產株式會社會計人員後，由會計人員依甲○○所陳報之數目
    分別將錢匯到日產株式會社台北事務所第一勸業銀行台北分行或河本一郎第一勸
    業銀行0000000-0 帳戶，由甲○○領取後，再至財政部台北市國稅局繳納，經該
    局核定後多退少補。詎陳淑貞竟利用日產株式會社未主動查證國稅局最後核定應
    繳所得稅數目之機會，基於意圖為自己不法所有之概括犯意，自民國八十五年起
    至八十八年止之每年三月底前，在其位於臺北市○○○路○段四十號九樓及臺北
    市○○○路○段二號十四樓辦公室內，製作「台灣派遣者所得稅款請求書」，概
    算八十四年度至八十七年度駐台人員應繳納之所得稅金額共分別為新台幣（下同
    ）一千七百七十九萬零二百五十二元、一千六百四十三萬四千七百九十六元、一
    千七百十二萬八千零五十四元、二千二百四十七萬五千零五十五元，傳真向日產
    株式會社會計人員請款，使會計人員如數匯至台灣，陳淑貞領取後變易持有為所
    有之意思，僅繳納部分人員之所得稅、或繳納不足額所得稅，而未切實依國稅局
    最後核定之稅額清繳，擅將其餘款項予以侵吞供己之用，先後共計侵占業務上所
    持有之稅款三千一百六十七萬九千九百四十二元（甲○○概算各該年度納稅人應
    納之稅額、實際繳納之稅額、侵吞之款項等，均詳如附件一所示）。而甲○○為
    掩飾其犯行，竟於八十六年四月中旬至下旬，在其位於臺北市○○○路○段二號
    十四樓辦公室內，將已繳納之收據正本影印後，剪下收據上國稅局收據章，貼在
    空白收據上，並於空白收據上，以打字機打上納稅人姓名、出生年月日及英文字
    前兩碼，另以手寫方式寫上收據編號，再予以影印一次，而連續偽造附件二所示
    公文書之收據後，於八十六年四月底一次全部傳真予日產株式會社會計人員而行
    使之，足以生損害於日產株式會社、如附件二所示之人及稅捐機關對於稅捐管理
    之正確性。
二、其間，日產公司於八十六年十月間，將該會社所有、名義人為竹邊圭祐、價值一
    百二十萬元之台中國際育樂股份有限公司（以下簡稱台中國際育樂公司）之高爾
    夫俱樂部會員證一張，委由甲○○將之賣回予台中國際育樂公司，甲○○依指示
    賣回，而於八十六年十月五日取得台中國際育樂公司給付之一百二十萬元支票後
    ，竟亦基於上開為自己不法所有之概括侵占犯意，將其業務上所持有之該支票侵
    占入己，並將支票兌現後領取款項花用。
三、嗣於八十九年九月間，日產株式會社派遣駐台人員來台時，遭內政部警政署入出
    境管理局以欠繳稅款為由限制入境，始發現上情。
四、案經被害人日產株式會社訴由臺灣臺北地方法院檢察署檢察官偵查起訴。
    理  由
一、右揭犯罪事實，業據上訴人即被告甲○○於偵查及歷審中均坦認不諱，核與告訴
    代理人李宏澤指訴情節相符，並有八十四年、八十五年、八十六年、八十七年台
    灣派遣者所得稅款請求書（偵卷一一至一三頁、原審卷六九至七二頁）、日產株
    式會社台北事務所存摺影本（他卷一○頁）、匯款單及交易憑證（偵卷二○至二
    五頁）、河本一郎存摺影本（他卷一二至一五頁）、如附件一所示財政部臺北市
    國稅局外僑綜合所得稅結算稅額繳款書（他卷二二至二七頁）、如附件二所示之
    偽造收據影本（原審卷一七四、一七八頁）、台中國際育樂公司高爾夫球證影本
    （他卷三二、三三頁）、入會申請書、證明書、委託書、切結書、支票影本（以
    上見原審卷一四六至一五○頁）、財政部臺北市國稅局九十一年九月九日函（原
    審卷一一一至一一五頁）、九十二年四月九日函（原審卷一七三頁）等附卷可稽
    ，另有被告與告訴人雙方會算之侵占金額計算表一份（原審卷一三八至一四○頁
    ）可參，被告出於任意性之自白與事實相符，應堪採信，本件事證明確，被告犯
    行堪以認定。
二、核被告將其業務上持有之稅款及出售球證款予以侵吞入己之行為，應成立刑法第
    三百三十六條第二項之業務侵占罪。又其偽造國稅局收據使用之行為，應成立同
    法第二百十六條、第二百十一條之行使偽造公文書罪。其中偽造公文書之低度行
    為應為行使該文書之高度行為所吸收，不另予論罪。被告先後多次侵占行為，時
    間緊接，犯罪構成要件相同，顯係基於概括犯意為之，應論以連續犯。所犯行使
    偽造公文書罪與連續業務侵占罪，二者間具有目的方法之牽連關係，應從一情節
    較重之行使偽造公文書罪處斷。起訴書雖未敘及行使偽造公文書部分犯行，因與
    起訴之業務侵占部分具牽連犯裁判上一罪關係，應為起訴效力所及，本院自得一
    併審究，允宜敘明。
三、原審予以論罪科刑，固非無見，惟原判決(一)誤認被告以概算應繳稅款，製作「台
    灣派遣者所得稅款請求書」向日本本公司請款，俟我國國稅局核定稅額後，多退
    少補，清繳稅款，應另論以刑法第二百十六條、第二百十五條之行使業務登載不
    實文書罪，尚有未洽。(二)認被告虛偽登載上開請求書，向日本本公司詐取稅款，
    犯同法第三百三十九條第一項之詐欺罪，並與侵占出售球證款之業務侵占罪予以
    分論併罰，均非適宜。被告指摘原判決認事用法不當，提起上訴，核有理由，應
    由本院予以撤銷改判。爰審酌被告犯罪之動機、目的係為投機股市獲利，乃竟於
    短短四年間侵占高達三千餘萬元之金額，被害人損失不輕，而被告為掩飾罪行，
    尚偽造公文書，惡性實重，姑念其與被害人已成立調解，有調解書一份附原審卷
    可憑，告訴代理人復到庭為之求情，略謂被告犯後坦承過錯，深具悔意，態度良
    好，請稍輕判等情，量處如主文所示之刑，以示懲儆。至於如附件二所示被告偽
    造之國稅局收據，業經被告丟棄而滅失（原審卷一六四頁），爰不另為沒收之諭
    知，附此敘明。
據上論斷，應依刑事訴訟法第三百六十九條第一項前段、第三百六十四條、第二百九
十九條第一項前段，刑法第五十六條、第二百十一條、第二百十六條、第三百三十六
條第二項、第五十五條，罰金罰鍰提高標準條例第一條前段，判決如主文。
本案經檢察官沈明彥到庭執行職務。
中      華      民      國    九十二    年      十      月      八      日
                              臺灣高等法院刑事第十四庭
                                  審判長法  官  陳  祐  輔
                                        法  官  陳  國  文
                                        法  官  洪  昌  宏
右正本證明與原本無異。
如不服本判決，應於收受送達後十日內向本院提出上訴書狀，其未敘述上訴之理由者
並得於提起上訴後十日內向本院補提理由書（均須按他造當事人之人數附繕本）。
                                        書記官  廖  月  女
中      華      民      國    九十二    年      十      月     十三     日
附錄：本案論罪科刑法條全文
中華民國刑法第二百一十一條
 (偽造變造公文書罪)
偽造、變造公文書，足以生損害於公眾或他人者，處一年以上七年以下有期徒刑。
中華民國刑法第二百一十六條
 (行使偽造變造或登載不實之文書罪)
行使第二百十條至第二百十五條之文書者，依偽造、變造文書或登載不實事項或使登
載不實事項之規定處斷。
中華民國刑法第三百三十六條
 (公務公益侵占罪、業務侵占罪)
對於公務上或因公益所持有之物，犯前條第一項之罪者，處一年以上七年以下有期徒
刑，得併科五千元以下罰金。
對於業務上所持有之物，犯前條第一項之罪者，處六月以上五年以下有期徒刑，得併
科三千元以下罰金。
前二項之未遂犯罰之。


司法院資訊處製作；財團法人民間司法改革基金會備份。
